臺灣苗栗地方法院刑事判決　　　　　　　 93年度易字第748號
公　訴　人　臺灣苗栗地方法院檢察署檢察官
被　　　告　甲○○
上列被告因頂替人犯案件，經檢察官提起公訴（93年度偵字第40
45號），本院判決如下：
    主  文
甲○○意圖使犯人隱避而頂替，處拘役伍拾日，如易科罰金，以
參佰元折算壹日。
    犯罪事實
一、甲○○明知駕駛車牌號碼２Ｆ─8676號自用小客車，於民國
    93年4 月21日20時45分許，在台一線公路141 公里又8 百公
    尺處撞傷路人李庭村之人為其堂弟張元泉（其公共危險及過
    失致死案件，業經本院93年度交訴字第45號判決在案，檢察
    官不服上訴中），其未駕駛上開車輛於前述時地肇事，竟意
    圖隱避張元泉使之不易遭發覺（起訴書原記載為藏匿，經公
    訴檢察官當庭更正為使犯人隱避而頂替），甫至張元泉為警
    攔查之台一線麥當勞速食店（距肇事地點約1 百12公尺）前
    ，即向員警表示其為駕車肇事之人而為頂替。嗣經現場處理
    員警認有可疑，乃將張元泉、甲○○2 人一同帶回苗栗縣警
    察局通霄分局苑裡分駐所（下稱苑裡分駐所）準備後續調查
    時，傳出李庭村已傷重不治死亡，張元泉始供承駕車肇者為
    本人，而悉上情。
二、案經臺灣苗栗地方法院檢察署檢察官自動偵查起訴。
　　理  由
一、訊據被告甲○○雖承認有前往肇事現場及被帶到苑裡分駐所
    為後續調查，但否認犯罪，辯稱並未向警員說他是駕車肇事
    之人，並無頂替之事實云云。惟查：
（一）另案被告張元泉於其上開過失致死案件中接受檢察官偵訊
      時供稱：於員警最初攔查盤問時，否認為車主及駕車肇事
      之人，嗣於員警發現其為車主時仍否認駕車肇事之事實，
      並稱駕車之人為被告甲○○（見卷內93年度相字第185 號
      第39至第40頁）。
（二）證人即現場處理警員乙○○證稱：我發現張元泉很可疑，
      就問他車子是何人的，他回答說不知道，後來在車上找到
      他的身分證，再問「這車子就是你的，你怎麼說不是」，
      他回答說「車子是我的，但不是我開的，是我表哥（應係
      堂兄之誤，即本案被告甲○○）開的」，我問他現在人呢
      ？他說「他回家去了，等下會來」，過了沒多久，甲○○
      就開車過來了，張元泉就說是他，我問甲○○說，剛才車
      禍的車子是否你開的，他回答說：「是」（審卷第25頁）
      。
（三）證人即現場處理警員丙○○證稱：我同事（按指乙○○）
      在麥當勞那邊找到一個可疑的人（按指張元泉），他的年
      籍與在車上發現的證件年紀相仿，我們問他車子是否他開
      的，他說不是，是甲○○開的，甲○○來了之後，回答我
      們說車子是他開的，但車子為張元泉所有，我自己就把該
      2 人帶回所裡去處理，乙○○留在現場處理，回到所裡以
      後，對他們作酒測時，有再問何人開車，張元泉仍否認，
      甲○○則續堅稱是他開的，是因為後來我們打電話去醫院
      ，得知傷者已經過世，再請甲○○確認是否開車時，他才
      說不是，所以我們移送案件時，才沒有把他列為嫌疑人（
      審卷第44頁至第45頁）。
（四）至於被告甲○○以當日在苑裡分駐所內之詢問過程有錄音
      ，如能提出錄音記錄，應可證明他沒有說出是他開車一節
      。除警員丙○○證稱：當時我們所裡是以錄音筆錄音，而
      且一開始是以肇事逃逸偵辦，是後來被告改口說車子不是
      他開的，我們就排除其為嫌疑人，便將錄音筆錄音程序停
      掉，那支錄音筆在對張元泉做筆錄之前，為了怕記憶體不
      夠，我同事就把該錄音筆先洗掉，再對張元泉作筆錄（審
      卷第47頁至第48頁）。佐以本案被告承認為開車肇事之人
      而為如上頂替之行為，係在肇事之現場即已當面向警員說
      出，而非在苑裡分駐所內才有如上之行為，此可從上述張
      元泉、乙○○、丙○○等人之供、證述中確知；再從承辦
      警員查明真正肇事者為張元泉後，並未將甲○○以頂替罪
      之被告移送偵辦（就此，亦可證明承辦警員應無誣陷之可
      能），而是事後由檢察官自動簽分偵辦，則警員在當時之
      主觀上認為對甲○○之原先談話錄音已無保存必要，為節
      省錄音筆之記憶體，而將之洗掉，自可理解，因此本案縱
      無錄音紀錄可以佐證，亦不妨礙被告犯行之認定。
（五）綜上所述，被告之辯解或與經驗法則、論理法則有違，或
      與事實不符，顯屬卸責之詞，不足憑採。本件事證已臻明
      確，被告前開之犯行，洵堪認定，應依法予以論科。
二、論罪科刑的理由：
    核被告甲○○所為係犯刑法第164 條第2 項、第1 項之意圖
    使犯人隱避而頂替罪。被告甲○○與張元泉為堂兄弟關係，
    係4 親等之旁系血親，應依同法第167 條之規定，減輕其刑
    。茲審酌被告係為保護張元泉，一時情急，而觸犯本罪，犯
    後未能坦承犯行，浪費有限司法資源，及其生活狀況、品行
    、犯罪之動機、目的、手段、暨檢察官求刑等一切情狀，量
    處如主文所示之刑，並諭知易科罰金之折算標準，以資懲戒
    。
三、適用法律依據：
（一）刑事訴訟法第299 條第1 項前段。
（二）刑法164第2 項、第1項、第167條、第41條第1項前段。
（三）罰金罰鍰提高標準條例第1條前段、第2條。
本案經檢察官黃俊鳴到庭執行職務。
中　　華　　民　　國　　94　　年　　8 　　月　　19　　日
                  刑事第一庭    審判長法　官  周淡怡
                                      法  官  顧正德
                                      法  官  李太正
以上正本證明與原本無異。
如不服本判決，應於判決送達後10日內向本院提出上訴狀（應抄
附繕本）。告訴人或被害人如對於本判決不服者，應具備理由請
求檢察官上訴，其上訴期間之計算係以檢察官收受判決正本之日
期為準。
                                      書記官  劉秋雯
中　　華　　民　　國　　94　　年　　8 　　月　　19　　日
中華民國刑法第164條
(藏匿人犯或使之隱避、頂替罪)
藏匿犯人或依法逮捕拘禁之脫逃人或使之隱避者，處 2 年以下有
期徒刑、拘役或 500 元以下罰金。
意圖犯前項之罪而頂替者，亦同。
